【裁判字號】    98,台抗,765
【裁判日期】    981203
【裁判案由】    肇事逃逸聲請再審
【裁判全文】
最高法院刑事裁定              九十八年度台抗字第七六五號
抗  告  人  甲○○
選任辯護人  廖修譽律師
上列抗告人因肇事逃逸案件，不服台灣高等法院中華民國九十八
年十月二十三日駁回聲請再審之更審裁定（九十八年度交聲再更
(一)字第一號），提起抗告，本院裁定如下：
    主  文
抗告駁回。
    理  由
按有罪之判決確定後，因發見確實之新證據，足認受有罪判決之
人應受無罪、免訴、免刑或輕於原判決所認罪名之判決者，為受
判決人之利益，得聲請再審，刑事訴訟法第四百二十條第一項第
六款定有明文。所稱「發見確實之新證據」，係指就證據之本身
形式上觀察，不須經過調查程序，即顯然可認為足以動搖原確定
判決者而言。本件抗告人甲○○經原審法院判處刑法第一百八十
五條之四駕駛動力交通工具肇事，致人受傷而逃逸罪刑（九十八
年度交上訴字第一六號），並經本院從程序上駁回其上訴在案（
九十八年度台上字第二四九一號）。抗告人提出民國九十八年七
月十七日台北市車輛行車事故鑑定委員會鑑定意見書，以發見確
實之新證據，主張：(一)依該鑑定意見，本件車禍發生係告訴人邱
一軒騎機車「直行車占用右轉專用車道」為肇事主因，是肇事時
地之路權應屬抗告人，原確定判決之事實認定及法規適用已有違
誤；(二)本件車禍顯係告訴人未遵守交通規則所導致，原確定判決
對抗告人處以較第一審判決為重之刑，有違罪刑相當之原則等情
，依刑事訴訟法第四百二十條第一項第六款向原審聲請再審。惟
查刑法第一百八十五條之四肇事致人死傷逃逸罪，係為維護交通
安全，加強救護，減少被害人之死傷，促使駕駛人於肇事後，能
對被害人即時救護，而於八十八年特別增設處罰肇事後逃逸之駕
駛人，觀其立法理由自明。原確定判決依抗告人於該案坦承騎機
車與告訴人邱一軒所騎機車擦撞，致邱一軒及其後載之告訴人許
文受傷，於肇事後並未停車即加速離開現場等情，經核與告訴
人等所述抗告人騎機車肇事逃逸之情節相符，且有告訴人等受傷
之診斷證明書、道路交通事故調查報告表(一)(二)、道路事故肇事逃
逸追查表、現場監視器翻拍畫面等項證據在卷為證，資以認定抗
告人確有肇事逃逸犯行，有卷附該判決影本可稽。再觀諸抗告人
所提台北市車輛行車事故鑑定委員會鑑定意見書影本，載明由監
視畫面所示「兩車發生擦撞，擦撞後甲○○騎乘之車減速，同時
甲○○回頭察看後加速離去，由監視畫面推析，當時甲○○確知
其車與邱一軒之車發生擦撞，並致邱一軒受傷，且認為當時甲○
○有逃逸應盡義務及肇事之意圖」（見肇事分析欄一、(三)），雖
認邱一軒騎機車「直行車占用右轉專用車道」為肇事主因，然亦
認抗告人騎機車「右轉彎未注意右後方來車，肇事致人受傷未報
警處理而逃逸」為肇事次因（見鑑定意見欄）。原裁定因認該鑑
定意見書顯然無解於抗告人於肇事後所應負之停車察看、即時救
護告訴人等之法定義務，亦即並不足以動搖原確定判決而足認抗
告人有應受無罪、免訴、免刑或輕於原判決所認罪名判決之情事
；揆諸首揭說明，抗告人再審之聲請不符刑事訴訟法第四百二十
條第一項第六款規定，乃予駁回。經核原裁定於法殊無不合。抗
告意旨除執該鑑定意見書外，並以台北市車輛行車事故鑑定覆議
委員會鑑定覆議意見書亦維持上述鑑定意見，謂抗告人「於原確
定判決中主張誤以為發生事故與其無關而離開即有可能成立」，
及顯有「輕於原宣告刑之罪（刑）之判決」云云，指摘原裁定不
當。然查該鑑定及覆議意見均認抗告人確有「肇事致人受傷未報
警處理而逃逸」情事，顯無從據以動搖原確定判決之論處抗告人
肇事致人受傷而逃逸罪責。再依刑事訴訟法第四百二十條第一項
規定「足認受有罪判決之人應受無罪、免訴、免刑或輕於原判決
所認罪名之判決」而聲請再審者，所稱「輕於原判決所認罪名」
僅就「罪名」而言，並不包括「輕於原判決所處刑罰」在內。抗
告意旨所提該鑑定及覆議意見書，均非屬「發見確實之新證據」
，自難據以開始再審。本件抗告為無理由，應予駁回。
據上論結，應依刑事訴訟法第四百十二條，裁定如主文。
中    華    民    國  九十八  年   十二   月    三    日
                      最高法院刑事第十庭
                          審判長法官  花  滿  堂
                                法官  黃  正  興
                                法官  陳  東  誥
                                法官  林  錦  芳
                                法官  洪  昌  宏
      本件正本證明與原本無異
                                      書  記  官
中    華    民    國  九十八  年  十二    月    七    日
                                                      Ｅ


司法院資訊處製作；財團法人民間司法改革基金會備份。
